【裁判字號】    99,非抗,67
【裁判日期】    990513
【裁判案由】    拍賣抵押物
【裁判全文】
臺灣高等法院民事裁定                  99年度非抗字第67號
再抗告人    甲○○
代 理 人    林穆弘律師
上列再抗告人與相對人乙○○間拍賣抵押物事件，對於中華民國
99年4月9日臺灣板橋地方法院99年度抗字第83號所為裁定，提起
再抗告，本院裁定如下：
    主      文
再抗告駁回。
再抗告程序費用由再抗告人負擔。
    理      由
按聲請拍賣抵押物，原屬非訟事件，祇須其抵押權已經依法登記
，且債權已屆清償期而未受清償，法院即應為准許拍賣之裁定；
至於為拍賣程序基礎之私法上權利有瑕疵時，應由爭執其權利之
人提起訴訟，以資救濟(最高法院49年台抗字第244號、58年台抗
字第524號判例意旨參照)。又抵押權所擔保之債權，原可由契約
當事人自行訂定，此觀民法第 861條但書之規定自明，故契約當
事人如訂定以將來可發生之債權為被擔保債權，自非法所不許（
最高法院47年台上字第53 5號判例意旨亦可資參照）。次按最高
限額抵押權人聲請拍賣抵押物事件，法院於裁定前，就抵押權所
擔保之債權額，應使債務人有陳述意見之機會，非訟事件法第74
條固定有明文，惟其立法理由為最高限額抵押權雖曾經地政機關
辦理登記，但其債權額未確定，故於聲請拍賣抵押物程序易生爭
執，為兼顧債權人及債務人雙方之權益，法院於裁定前，亦應使
債務人就所擔保之現存債權額有陳述意見之機會。至於普通抵押
權，非訟事件法並無相同之規定，基於明示其一即排除其他之法
理，並無上揭規定之適用，且普通抵押權，其設定時擔保債權額
已明確，與最高限額抵押權情形不同，亦無類推適用非訟事件法
第74條裁定之餘地。本件再抗告人對於原法院所為抗告無理由之
裁定再為抗告，略以：法院應依非訟事件法第32條規定依職權調
查事實及必要之證據，本件抵押權設定時，擔保之債權尚未發生
，擔保之債權額尚未確定，應類推適用非訟事件法第74條規定陳
述意見，適用法規顯有錯誤云云。惟查，本件系爭抵押權為普通
抵押權，所擔保之債權，係以相對人以新臺幣(下同）3,200萬元
參與臺灣板橋地方法院就抵押標的物之拍賣程序，得標拍定，則
再抗告人應給付 300萬元報酬予相對人，按諸上開說明，其抵押
權之擔保債權額形式上尚非不明確，並無類推適用非訟事件法第
74條規定之餘地，至於再抗告人對於抵押權擔保債權之爭執，係
屬實體上爭執事項，應由其所提起之另案訴訟加以解決。從而，
原法院之認定，並無有適用非訟事件法第32條、第74條顯有錯誤
之情形，再抗告意旨指摘原裁定不當，求予廢棄，非有理由。
據上論結，本件再抗告無理由，爰裁定如主文。
中    華    民    國    99    年    5     月    13    日
                    民事第11庭
                        審判長法  官  鄭雅萍
                              法  官  詹文馨
                              法  官  劉坤典
正本係照原本作成。
不得再抗告。
中    華    民    國    99    年    5     月    13    日
                              書記官  劉育妃

司法院資訊處製作；財團法人民間司法改革基金會備份。
